【裁判字號】    97,竹簡,225
【裁判日期】    970430
【裁判案由】    給付貨款
【裁判全文】
臺灣新竹地方法院民事裁定             97年度竹簡字第225號
原      告  皇和貿易有限公司
法定代理人  乙○○
被      告  香格里拉工業有限公司
兼  上一人
法定代理人  甲○○
被      告  丁○○
            丙○
            戊○
            己○○
上列當事人間請求給付貨款事件，原告為訴之追加，本院裁定如
下：
    主  文
原告追加之訴駁回。
追加之訴費用由原告負擔。
    理  由
一、按債務人對於支付命令於法定期間合法提出異議者，支付命
    令於異議範圍內失其效力，以債權人支付命令之聲請，視為
    起訴或聲請調解。又其他因財產權發生爭執，其標的金額或
    價額在新臺幣五十萬元以下者，於起訴前，應經法院調解；
    因債務人對於支付命令提出異議而視為調解之聲請者，如調
    解不成立．．．法院應．．．命即為訴訟之辯論，並仍自支
    付命令聲請時，發生訴訟繫屬之效力。訴狀送達後，原告不
    得將原訴變更或追加他訴。民事訴訟法第五百十九條第一項
    、第四百零三條第一項第十一款、第四百十九條第四項分別
    定有明文。
二、查本件原告原係以被告香格里拉工業有限公司積欠原告貨款
    ；被告甲○○為被告香格里拉工業有限公司法定代理人，違
    反公司法第二百十一條第二項之規定，應與被告香格里拉工
    業有限公司負連帶賠償之責；被告甲○○、丁○○、丙○、
    戊○、己○○為被告香格里拉工業有限公司之股東，應為被
    告香格里拉工業有限公司之清算人，亦應與被告香格里拉工
    業有限公司負連帶賠償責任，而聲請對被告香格里拉工業有
    限公司、甲○○、丁○○、丙○、戊○、己○○發支付命令
    ，嗣經本院准以九十六年度促字第二一一一八號對被告香格
    里拉工業有限公司發支付命令，惟駁回原告其餘之聲請，旋
    經被告香格里拉工業有限公司於法定期間合法提出異議，且
    因兩造爭執之貨款債權標的金額僅為新臺幣（下同）三十九
    萬五千三百元，尚未逾五十萬元，自應以債權人即原告支付
    命令之聲請，視為聲請調解，嗣再經本院以九十七年度竹簡
    調三八號給付貨款事件進行調解，然調解不成立，本院即命
    兩造即為訴訟之辯論，而改以本院九十七年度竹簡字第二二
    五號給付貨款事件進行辯論，此有本院九十六年度促字第二
    一一一八號支付命令事件案卷及本院九十七年三月十日調解
    筆錄在卷可參。揆諸首揭規定，本件原告請求被告香格里拉
    工業有限公司給付貨款事件，即應仍自支付命令聲請時，發
    生訴訟繫屬之效力。
三、第查，本件上開本院准原告之聲請對被告香格里拉工業有限
    公司發支付命令後，已將支付命令連同原告支付命令聲請狀
    送達被告香格里拉工業有限公司，有送達證書在卷足證。據
    此，本件原告請求被告香格里拉工業有限公司給付貨款事件
    ，已可認原告支付命令聲請狀之送達即為訴狀之送達，原告
    自不得將原訴變更或追加他訴。
四、復按，訴狀送達後，除有民事訴訟法第二百五十五條第一項
    但書各款事由外，原告不得將原訴變更或追加他訴；起訴不
    合程式者，法院應以裁定駁回之，民事訴訟法第二百五十五
    條第一項前段、第二百四十九條第一項第六款亦分別定有明
    文。又按所謂請求之基礎事實同一，係指變更或追加之訴與
    原訴之主要爭點有其共同性，各請求利益之主張在社會生活
    上可認為同一或關連，而就原請求之訴訟及證據資料，於審
    理繼續進行在相當程度範圍內具有同一性或一體性，得期待
    於後請求之審理予以利用，俾先後兩請求在同一程序得加以
    解決，避免重複審理，進而為統一解決紛爭者，始屬之。查
    本件原告係依貨款請求權請求被告香格里拉工業有限公司給
    付貨款，已據原告原訴訟代理人明確陳述在卷（參本院九十
    七年三月十日調解程序筆錄），嗣以被告甲○○違反公司法
    第二百十一條第二項之規定，應依公司法第二十三條第二項
    規定與被告香格里拉工業有限公司對原告負連帶賠償責任；
    及被告甲○○、丁○○、丙○、戊○、己○○均未依公司法
    第二十四條規定進行清算，亦應與被告香格里拉工業有限公
    司對原負連帶賠償責任，而另依侵權行為損害賠償之法律關
    係，追加被告香格里拉工業有限公司、甲○○、丁○○、丙○、戊○、己○○應連帶賠償原告三十九萬五千三百元，及
    其中二十萬元部分自八十七年一月二十六日起至清償日止；
    另其中十九萬五千三百元部分自八十七年三月七日起至清償
    日止，均按年息百分之五計算之利息。揆諸上開說明，原告
    係依貨款請求權請求被告香格里拉工業有限公司給付貨款，
    然追加被告香格里拉工業有限公司、甲○○、丁○○、丙○
    、戊○、己○○賠償損害之請求權基礎則係侵權行為法律關
    係，二者訴訟之主要爭點事實及請求權基礎完全不同，一為
    單純貨款給付義務，一為侵權行為之損害賠償責任，各請求
    利益之主張在社會生活上無可認為係同一或關連，且就原請
    求之訴訟及證據資料（有無給付貨款義務），於審理繼續進
    行在相當程度範圍內亦與追加之請求不具有同一性或一體性
    ，而無從期待於後請求之審理得予以利用（尚無從僅依有無
    給付貨款義務即得認定有無損害賠償責任），以避免重複審
    理，自無法達到統一解決紛爭之目的。據此，原告上開追加
    之訴，業經被告香格里拉工業有限公司表示不同意追加，亦
    與原請求非屬同一基礎事實，且無民事訴訟法第二百五十五
    條第一項但書第三款至第七款之事由，自不得為訴之追加。
五、揆諸上開說明，本件原告追加之訴為不合法，顯於法有違，
    應予駁回。
六、據上論結，依民事訴訟法第二百四十九條條第一項第六款、
    第九十五條、第七十八條，裁定如主文。
中    華    民    國  九十七  年    四    月    三十  日
                              臺灣新竹地方法院民事第二庭
                                  法  官  汪銘欽
以上正本係照原本作成。
如對本裁定抗告，須於裁定送達後十日內向本院提出抗告狀。
中    華    民    國  九十七  年    四    月    三十  日
                                  書記官  林淑瑜


司法院資訊處製作；財團法人民間司法改革基金會備份。
